【裁判字號】    95,易,921
【裁判日期】    950524
【裁判案由】    詐欺
【裁判全文】
臺灣臺中地方法院刑事判決               95年度易字第921號
公  訴  人  臺灣臺中地方法院檢察署檢察官
被      告  甲○○
上列被告因詐欺案件，經檢察官提起公訴（九十四年度偵緝字第
一九二七號），被告於準備程序中就被訴事實為有罪之陳述，本
院合議庭裁定由受命法官獨任進行簡式審判程序，並予判決如下
：
    主    文
甲○○幫助意圖為自己不法之所有，以詐術使人將本人之物交付
，處有期徒刑貳月，如易科罰金，以佰元折算壹日
    犯罪事實
一、甲○○於民國九十二年四月間，因至臺中縣不詳之電子遊藝
    場遊憩，經友人通報而得知真實姓名、年籍均不詳，綽號「
    大胖南」之成年男子欲行取得他人設立之帳戶存摺及提款卡
    使用，其因一時缺錢花用，為貪圖出售帳戶之報酬，竟在已
    預見其將自己帳戶出賣，足供該名成年男子所屬詐欺集團成
    員向他人詐騙財物，供作匯款之用之情況下，仍基於幫助該
    成年男子所屬詐欺集團向他人詐欺取財之不確定犯意，以新
    臺幣（下同）二千元之代價，將其於八十五年間即已開戶，
    而在九十二年四月十日申請更換印鑑、補發存摺及提款卡之
    臺中縣太平市太平宜欣郵局（局號000000－0號）帳
    號000000－0號帳戶之存摺、提款卡，於更換補發手
    續完成後，隨即在臺中縣太平市太平宜欣郵局前，均出售交
    付予該名「大胖男」使用，而容許該人所屬詐欺集團成員藉
    其帳戶以遂行詐欺取財犯罪。之後，該名綽號「大胖男」之
    成年男子所屬詐欺集團成員即基於意圖為自己不法所有之犯
    意，於九十四年八月十一日十六時許，僭充電力公司人員，
    撥打電話予乙○○，訛稱乙○○有溢繳電費之情形，需按指
    示至自動櫃員機操作辦理退費手續云云，致使乙○○陷於錯
    誤，依指示先後將款項七千六百三十三元及一萬二千七百七
    十一元，自臺北銀行高雄分行及復華銀行臺中分行帳戶匯至
    甲○○所設立之上開郵局帳戶內，再由「大胖南」所屬詐欺
    集團成員於乙○○匯款之當日，即以甲○○所提供之提款卡
    將乙○○匯入帳戶之款項提領一空。嗣因乙○○發覺有異，
    經查證結果，乃知受騙。
二、案經臺灣臺中地方法院檢察署檢察官自動檢舉簽分偵辦。
    理    由
一、訊據被告甲○○坦認確有於上揭時地，將上開其所開立郵局
    帳戶之存摺、提款卡，出售提供予真實姓名、年籍均不詳，
    綽號「大胖男」之成年男子所屬詐欺集團使用之事實，且該
    「大胖男」所屬詐欺集團成員所為之前述詐欺犯行，亦據被
    害人乙○○於警詢中指述綦詳（見偵字第二三九六０號影印
    卷第四二頁反面至第四三頁反面），並有前述被告郵局帳戶
    之郵政存簿儲金儲戶更換印鑑（密碼、住址、姓名）申請書
    、儲金人紀要、更換事項紀要、客戶歷史交易清單等文件在
    卷可參（見偵字第一七六二０號影印卷第六七頁至第七一頁
    ）。又按刑法上之故意，分直接故意（確定故意）與間接故
    意（不確定故意），「行為人對於構成犯罪之事實，明知並
    有意使其發生者」為直接故意，「行為人對於構成犯罪之事
    實，預見其發生而其發生並不違背其本意者」為間接故意；
    一般人至銀行開設帳戶並非難事，如非洗錢、犯罪等不法目
    的，依常情並無捨棄自己帳戶而迂迴收受他人帳戶使用之理
    ，是被告對於該綽號「大胖男」之成年男子可能將其帳戶用
    來作為詐欺等非法用途上，應有所預見，且不違背其本意，
    其竟仍提供帳戶出售予「大胖男」使用，足見「大胖男」所
    屬詐欺集團成員將被告帳戶用來作為詐欺取財之用，為被告
    所容認及允許。另查銀行帳戶可供款項之存匯、提領，係一
    般人均可輕易申請開設，並無任何資格條件之限制，且金融
    存款帳戶，事關存戶個人財產權益之保障，其與存戶印鑑章
    、提款卡結合，專屬性、私密性更形提高；除非本人或與本
    人具密切關係之人，難認有何理由可自由流通使用該存摺、
    印章；一般人亦均有應妥為保管存摺及提款卡，以防止存摺
    及提款卡被他人冒用之認識，縱有特殊情況偶有將存摺、提
    款卡交付他人之需，亦必深入瞭解其用途後始行提供使用，
    實乃吾人日常生活經驗與事理；且存摺、提款卡等有關個人
    財產、身分之物品，如淪落不明人士手中，極易被利用為與
    財產犯罪有關之犯罪工具；而與他人於身分上不具密切關係
    之人，竟要求他人提供帳戶以為使用，此等行為，客觀上已
    屬可疑，且顯係供為某非正當資金進出使用，而隱瞞其流程
    及行為人身分曝光之不法意圖亦可預見；若此之社會現實，
    恆係一般人本於日常生活經驗即可體察，本件被告對此自亦
    難諉無不知，是被告出售其所開設之前述帳戶時，應有幫助
    他人犯詐欺取財罪之不確定故意，堪可認定。綜此，本件事
    證至臻明確，被告幫助詐欺犯行，洵堪認定。
二、查被告甲○○將其所開設上開郵局之帳戶存摺、提款卡，出
    售交付予前開真實姓名、年籍均不詳，自稱「大胖男」之成
    年男子所屬詐欺集團成員供作詐欺取財使用，顯係基於幫助
    他人詐欺取財之不確定故意，且所為提供帳戶予他人使用之
    行為係屬刑法詐欺取財罪構成要件以外之行為，其既以幫助
    他人犯罪之意思而參與犯罪構成要件以外之行為，核被告所
    為，係犯刑法第三十條第一項、第三百三十九條第一項之幫
    助詐欺取財罪。被告幫助他人犯罪，係屬從犯，應依刑法第
    三十條第二項之規定，減輕其刑。爰審酌被告明知出售帳戶
    之存摺、提款卡予他人使用，將有可能遭人供做詐欺取財之
    工具，竟為貪圖一時小利，執意為之，非惟幫助詐騙者遂行
    詐財目的，同時使詐欺者得以隱匿其真實身分，減少遭查獲
    之風險，愈使其肆無忌憚，助長犯罪之猖獗，破壞社會秩序
    甚鉅，且本件被害人乙○○先後因遭詐騙而匯入被告前開帳
    戶內之金額約達二萬餘元，惟衡酌被告為本件犯行所得僅二
    千元，且犯後坦認犯行，足見其深切悔意之犯罪後態度等一
    切情狀，量處如主文所示之刑，併諭知易科罰金之折算標準
    。至被告所提供予「大胖男」所屬詐欺集團成員使用之前開
    郵局帳戶之存摺與提款卡等物，雖係被告所有並供違犯本件
    犯罪所用之物，但均未據扣案，又無證據證明該等物件仍屬
    存在，為免滋生日後執行困難，爰不併予諭知沒收。另本件
    被告犯罪型態為幫助他人詐欺取財，因詐欺取財之正犯是否
    基於犯意聯絡共同為之，與被告應成立之罪名、刑責均無涉
    ，為免累贅，爰不於主文欄諭知被告幫助「共同」詐欺取財
    ，均附此說明。
據上論斷，應依刑事訴訟法第二百七十三條之一第一項、第二百
九十九條第一項前段，刑法第三十條第一項前段、第二項、第三
百三十九條第一項、第四十一條第一項前段，罰金罰鍰提高標準
條例第一條前段、第二條，判決如主文。
本案經檢察官陳幸敏到庭執行職務。
中    華    民    國    95    年    5     月    24    日
                  刑事第四庭  法  官  陳思成
上正本證明與原本無異。
如不服本判決，應於送達後十日內向本院提出上訴狀（須附繕本
），上訴於臺灣高等法院臺中分院。
                              書記官  王嘉麒
中    華    民    國    95    年    5     月    24    日
附錄論罪科刑法條
刑法第三百三十九條第一項
意圖為自己或第三人不法之所有，以詐術使人將本人或第三人之
物交付者，處五年以下有期徒刑、拘役或科或併科一千元以下罰
金。


司法院資訊處製作；財團法人民間司法改革基金會備份。
